臺灣士林地方法院民事判決　　　　　　　 94年度訴字第703號
原　　　告　乙○○
被　　　告　甲○○
上列當事人間刑事附帶民事訴訟請求損害賠償事件，經刑事庭裁
定移送本院審理（94年度附民字第48號），業於民國94年11月10
日辯論終結，本院判決如下：
    主  文
被告應給付原告新台幣拾萬元，及自民國九十四年四月十三日
起至清償日止，按週年利率百分之五計算之利息。
原告其餘之訴駁回。
訴訟費用由被告負擔百分之十五，餘由原告負擔。
本判決第一項得假執行。
原告其餘假執行之聲請駁回。
    事實及理由
一、原告起訴主張：被告明知原告之配偶即訴外人馮光雄為有婦
    之夫，為達攫取金錢之目的，竟不擇手段拐誘訴外人馮光雄
    連續與其通姦，且與訴外人馮光雄於民國92年7 月底簽訂通
    姦代價70萬元之契約，嗣由訴外人馮光雄將原告之房屋抵押
    借款交付被告70萬元供其花用，被告以參加婚友社之名義詐
    人錢財為常業，交往並非單純為求感情慰藉，而係企圖詐騙
    原告及訴外人馮光雄之財產，事後毫無悔意，並進行脫產，
    使原告內心深受煎熬，瀕臨崩潰，對心靈造成無法抹滅之傷
    痕，爰依侵權行為之法律關係，訴請被告賠償慰藉金及名譽
    受損之非財產上損害130 萬元等語，並聲明：(一)被告應給付
    原告130 萬元，及自起訴狀繕本送達翌日起至清償日止，按
    週年利率5%計算之利息。(二)原告願供擔保請准宣告假執行。
二、被告則以：訴外人馮光雄以未婚身分加入婚友社，事後找討
    債公司向被告討債，被告無法繼續居住於原址並繳交貸款，
    房屋始遭銀行聲請法院拍賣，並非故意脫產，被告未曾有其
    他婚友社詐欺案件，原告此部分指訴不實等語，資為抗辯，
    並聲明：原告之訴駁回。
三、兩造不爭執之事實：
  (一)訴外人馮光雄為原告之夫，被告知悉上情。
  (二)訴外人馮光雄以洪明輝之名義，參加第二春婚友社，92年7
    月中旬結識被告。
  (三)被告與訴外人馮光雄於92年7 月底簽具承諾協議書，約定訴
    外人馮光雄給付被告家庭生活補助費70萬元，雙方交往5年
    ，復於92年8 月5 日簽訂約定書，由訴外人馮光雄交付被告
    100 萬元，其中60萬元為借款，每月5 日償還1 萬元以上，
    期限5 年，另40萬元為合作投資事業股金，上開金額被告均
    未返還。
  (四)被告與訴外人馮光雄自民國92年7 月24日起至8 月底止，在
    台北縣汐止市○○街金龍湖汽車旅館、台北縣中和市○○路
    ○ 段39號瑤宮商務旅館、台北市○○○路○ 段212 巷1 號姿
    苑旅館、台北市○○街10號國宣大飯店、台北縣中和市○○
    路皇城汽車旅館、台北縣中和市○○街27巷25號3 樓馮光雄
    母親住處等處，連續發生性行為。
四、得心證之理由：
    基上兩造不爭執之事實，則本件兩造爭執要旨厥為：原告得
    否請求慰撫金及名譽受損之非財產上損害？得請求之金額若
    干為適當？
    按「因故意或過失，不法侵害他人之權利者，負損害賠償責
    任。」「不法侵害他人之身體、健康、名譽、自由、信用、
    隱私、貞操，或不法侵害其他人格法益而情節重大者，被害
    人雖非財產上之損害，亦得請求賠償相當之金額。」民法第
    184 條第1 項前段、第195 條第1 項前段分別定有明文。復
    按，通姦之足以破壞夫妻間之共同生活而非法之所許，此從
    公序良俗之觀點可得斷言，不問所侵害係何權利，對於配偶
    之他方應構成共同侵權行為。婚姻係以夫妻之共同生活為其
    目的，配偶應互相協力保持其共同生活之圓滿安全及幸福，
    而夫妻互守誠實，係為確保其共同生活之圓滿安全及幸福之
    必要條件，故應解為配偶因婚姻契約而互負誠實之義務，配
    偶之一方行為不誠實，破壞共同生活之圓滿安全及幸福者，
    即為違反因婚姻契約之義務而侵害他方之權利（最高法院55
    年台上字第2053號判例參照），而與有配偶之人相姦，亦足
    以破壞他人夫妻間之共同生活，非法之所許，從公序良俗之
    觀點可得斷言，對於通姦人之配偶應構成侵權行為。本件被
    告與原告之夫相姦行為既經認定，已如前述，係不法侵害原
    告基於婚姻關係而享有之夫妻身分法益，令原告精神上感受
    莫大痛苦，自屬情節重大，被告應負損害賠償責任。本院審
    酌被告明知訴外人馮光雄為有配偶之人，竟與其交往，並收
    取相姦之代價，惟訴外人馮光雄冒名並隱瞞已婚身分加入婚
    友社結識被告，進而與之訂立承諾協議書，以金錢誘使被告
    與其交往，對於破壞其與原告間婚姻之圓滿尤應負責，又原
    告為大專畢業，為公務人員，月薪約4 萬餘元，被告以擺地
    攤為業，目前查無所得申報及財產資料，此有稅務電子閘門
    財產調件明細表在卷足考，並衡量兩造之身分、地位、經濟
    狀況，認原告請求非財產上之損害賠償130 萬元，顯屬過高
    ，應以30萬元為適當。
四、末按，「給付無確定期限者，債務人於債權人得請求給付時
    ，經其催告而未為給付，自受催告時起，負遲延責任。其經
    債權人起訴而送達訴狀，或依督促程序送達支付命令，或為
    其他相類之行為者，與催告有同一之效力。」「遲延之債務
    ，以支付金錢為標的者，債權人得請求依法定利率計算之遲
    延利息。」民法第229 條第2 項、第233 第1 項前段分別定
    有明文。從而，原告依侵權行為法律關係，請求被告賠償原
    告30萬元，及起訴狀繕本送達被告翌日即94年4 月13日起至
    清償日止，按週年利率5%計算之法定遲延利息，為有理由，
    應予准許。逾上開範圍之請求，為無理由，應予駁回。
五、末按，所命給付之金額或價額未逾50萬元之判決，法院應依
    職權宣告假執行，民事訴訟法第389 條第1 項第5 款定有明
    文。查原告陳明願供擔保，聲請宣告假執行，經核原告勝訴
    部分，依前揭法律規定本院應依職權宣告假執行，無必要再
    命原告供擔保始得假執行。至原告其餘假執行之聲請，因訴
    之駁回而失所依據，不予准許。
六、本件判決基礎已臻明確，兩造其餘攻防方法及訴訟資料經本
    院審酌後，核與判決不生影響，無逐一論列之必要，亦此敘
    明。
七、據上論結，本件原告之訴為一部有理由、一部無理由，依民
    事訴訟法第79條、第389條第1項第5款，判決如主文。
中　　華　　民　　國　　94　　年　　11　　月　　28　　日
                  民事第二庭  審判長法  官  陳介源
                                    法  官  施月燿
                                    法  官  陳玉曆
以上正本證明與原本無異。
如對本判決上訴須於判決送達後20日內向本院提出上訴狀。
中　　華　　民　　國　　94　　年　　12　　月　　1 　　日
                                    書記官  蔡雨呈
